【裁判字號】    92,婚,560
【裁判日期】    921017
【裁判案由】    離婚
【裁判全文】
臺灣板橋地方法院民事判決  九十二年度婚字第五六○號
    原      告  甲○○
    被      告  乙○○○
右當事人間請求離婚事件，本院於民國九十二年九月十六日言詞辯論終結，茲判決如
左：
    主    文
准原告與被告離婚。
訴訟費用由被告負擔。
    事      實
甲、原告方面：
    一、聲明：求為判決如主文所示。
    二、陳述：
      (一)兩造於民國（下同）六十四年十月十日結婚，婚後感情初尚融洽，育有子女
        後，貧窮夫妻百事哀，兩造原住居三重，七十六年後，兩造相處逐漸冷淡，
        兩造就斷斷續續生活在一起，被告回花蓮生活，因為三重房子太小，才買板
        橋市○○街的房子，八十八年被告又回來板橋市，八十九年因為小兒子王敏
        吉過世，被告又離家，兩造在板橋住的時候，有沒有睡在一起。
      (二)七十六年之前在三重的時候原告的薪資都拿給被告，另外加班的部分累積到
        十萬元，被告自己存起來要還貸款，後來原告給被告講，被告就翻臉並睡客
        廳，原告跟被告撒嬌，並且把被告抱到房間，可能不小心撞到被告的頭，被
        告不高興就把我踢下床，八十幾年之前被告在花蓮的時候，原告有去花蓮探
        望過被告，每月個有六、七千元給小孩生活費，並不是給被告的，被告不給
        我開門，並且找管區警員把原告趕走。長年累積兩造已經無法溝通。原告認
        被告顯係惡意遺棄，且兩造婚姻發生破綻，婚姻關係實難以繼續維持，爰依
        民法第一千零五十二條第一項第五款及同條第二項之規定訴請離婚。對於原
        告所主張離婚之事由，只要其中之一有理由，即請求鈞院加以判決准予離婚
        。
    三、證據：提出
        議書一份、存摺四本為證，並聲請訊問證人丙○○。
乙、被告方面：
    一、聲明：原告之訴駁回。
    二、陳述：
      (一)被告一直都待在三重家裡照顧小孩及維持家庭的生活，八十五年小孩在花蓮
        養病，因為需要長期的照顧小孩王敏吉（精神異常發病）所以才把
        花蓮，在花蓮租屋照顧王敏吉，但是被告還是花蓮台北來來去去的，後來大
        家同意把原來三重的房子賣了，之後到板橋買房子，八十八年買板橋房子的
        時候被告把
        月六日王敏吉因精神病復發，遭台北縣警員擊斃，被告傷心難過以致失去工
        作，而大兒子王文益又於王敏吉遭警擊斃前，被王敏吉持刀割傷手臂，已至
        被告與王文益生活陷於困難，被告又謊稱板橋市○○街房屋已出售，要被告
        與與王文益搬離，被告乃九十年六月又回到花蓮工作到現在。且被告係因遭
        原告毆打不堪同居虐待，才迫不得已離家，並無惡意遺棄原告。
      (二)八十五年小孩在花蓮養病，我照顧小孩，台北、花蓮來來去去，而且我也在
        花蓮工作，每個月大約回來一、兩次左右，回來每次都是一、兩天就回去花
        蓮，九十年我去花蓮工作，有回來，但是原告都板個面孔。原告根本沒有拿
        錢給小孩生活費，生活費都是我自己支付的。
      (三)兩造已沒有辦法繼續維持婚姻，原告那麼堅持離婚我同意跟原告離婚。
    三、證據：提出診斷證明書二紙、女兒王雅慧信函一件為證，並聲請訊問證人即
        兩造之子王文益、王雅慧。
    理      由
一、經查兩造為夫妻，現婚姻關係仍存續中，有原告提出
二、原告主張自七十六年後，兩造相處逐漸冷淡，就斷斷續續生活在一起，被告回花
    蓮生活，因為三重房子太小，才買板橋市○○街的房子，八十八年被告又回來板
    橋市，八十九年因為小兒子王敏吉過世，被告又離家，兩造在板橋住的時候，有
    沒有睡在一起，長年累積兩造已經無法溝通，兩造婚姻發生破綻，婚姻關係實難
    以繼續維持之事實，業據原告提出前揭證據為證，並經(1)證人丙○○到庭證稱：
    「我與原告同事十來年，我是原告的直屬長官，原告工作平常小夜班、大夜班都
    做，我問原告為何這樣辛苦，原告回答說這都是為了家，為了養家活口，交代原
    告的工作從來沒有耽誤過，八十一、二年的時候我見到原告愁眉苦臉的就問他原
    因，原告說跟家裡太太不合，我有勸原告，原告說我不了解他家裡的狀況，他們
    夫妻不合的情形我不好意思問原告，我只能安慰原告，並告知夫妻要互相忍讓，
    我記得有一段時間原告沒有回家過，都待在辦公室休息，我問原因，原告說他和
    太太不合，而且他太太已經搬走了。」等語（見本院九十二年六月二十四日言詞
    辯論筆錄）；(2)證人即兩造之子王文益到庭證稱：「母親不住家裡是有原因的，
    七十九年間母親就斷斷續續沒住家裡到花蓮，是因為要照顧我弟弟，我可以保證
    母親確實有回三重家裡，每月大約一、兩次左右，這是我八十五、六年當兵前的
    事情，我當兵兩年期間母親在花蓮有租房子住，我放假的時候有過去看，快退伍
    的時候房子就買在板橋市，我母親跟弟弟也有回到這邊，住了約一年多快兩年的
    時間，搬回板橋後我弟弟還是有回花蓮治療，後來因為我弟弟病情嚴重，兩年前
    被警察擊斃，因為我手有受傷還是住板橋那邊，從我小時候有印象父母親的感情
    就不好，而且父親會對母親惡言相向，不然就用暴力的行為，他們之間沒有溝通
    點，這種感情已經是長年累積下來已經沒有感情基礎了。」（見本院九十二年八
    月四日言詞辯論筆錄）、(3)證人即兩造之女王雅慧到庭證稱：「父親比較自我中
    心，認為他自己講的都對，晚輩不可以表達不同的意見，我小弟也是因為這種情
    形長期累積下來造成精神有問題，我覺得父親並沒有自己檢討，別人講的話都不
    對，我希望父母親的事情可以圓滿解決，因為母親有委屈所以才不願意和父親辦
    理離婚，我母親並不是不願待在家裡因為在家裡壓力太大。：：：我唸書的時候
    父親有提供每個月一萬多元給我生活費，如果父親計較這個錢只要父親拿出單據
    我可以還給父親錢。小時候父親有拿錢回來家裡，只要跟母親吵架就又會把錢拿
    回去，我母親認為拿錢不拿錢都看原告的心情，有好幾次我也帶著弟弟到公司找
    父親拿錢，原告都有給錢，但不是心甘情願的給錢。：：：原告所言寄錢給我花
    蓮的弟弟的事情我不清楚，如果母親帶弟弟回來台北的時候父親會給弟弟零用錢
    。」（見本院九十二年八月四日言詞辯論筆錄）云云甚詳。綜合上述證言，並參
    以被告之陳述，及兩造於本院審理中均陳明：兩造之婚姻已無法繼續維持等語（
    見本院九十二年九月十六日言詞辯論筆錄），足認原告為了養家活口，確實努力
    勤奮工作，八十一、二年間，兩造即不合，而有被告住在工作場所過夜之情形，
    七十九年間，被告因為要照顧兩造之子王敏吉，就斷斷續續沒住家裡到花蓮住居
    ，期間被告每月大約一、兩次回三重家中，八十八年買下板橋房子後，被告與子
    王敏吉回板橋住居，八十九年十一月六日王敏吉因精神病復發遭警擊斃，被告傷
    心之餘乃九十年六月又回到花蓮工作到現在，兩造之間因個性、金錢問題，沒有
    溝通點，長年累積下來已經沒有感情基礎，迄今仍無法互作調整改善，婚姻已無
    法繼續維持甚明。
三、按民法親屬編於七十四年修正後，於第一千零五十二條增列第二項離婚事由之概
    括規定，准『有前項以外之重大事由，難以維持婚姻者，夫妻之一方得請求離婚
    』其目的在使夫妻請求裁判離婚之事由較富彈性，是夫妻間發生之情事，苟足使
    婚姻難以維持，即無不准依該條第二項訴請離婚之理，不因當事人併據同一事實
    主張有該條第一項離婚原因而有不同。從而，以該夫妻依上開民法第一○五二條
    第二項及參諸該條項但書之規定，為訴請離婚者，本固須以該離婚之重大事由非
    由請求之夫或妻之一方所應負責為限，始得訴請判決離婚。至於如該難以維持婚
    姻之重大事由，夫妻雙方均需負責時，即係應比較該夫妻雙方之有責程度，僅責
    任較輕之一方，得向責任較重之他方請求離婚，或於有責程度相同時，而認雙方
    均得請求離婚為是（此有最高法院九十年度台上字第八○四號判決可參）。
四、查兩造結婚後，原告為了養家活口，努力勤奮工作，八十一、二年間，兩造即不
    合，而有被告住在工作場所過夜之情形，七十九年間，被告因為要照顧兩造之子
    王敏吉，就斷斷續續沒住家裡到花蓮住居，期間被告每月大約一、兩次回三重家
    中，八十八年買下板橋房子後，被告與子王敏吉回板橋住居，八十九年十一月六
    日王敏吉因精神病復發遭警擊斃，被告傷心之餘乃九十年六月又回到花蓮工作到
    現在，兩造之間因個性、金錢問題，沒有溝通點，長年累積下來已經沒有感情基
    礎，迄今仍無法互作調整改善，兩造夫妻關係早已有名無實，已如前所認，且參
    以兩造金錢觀念差異、個性不合，長年分居迄今仍無法調整改善等情，足見兩造
    已達不能和諧相處，於婚姻之維繫、互愛、生活依賴、信任及共同締造實現婚姻
    價值之基礎已嚴重損壞，足使兩造之婚姻破綻無法回復，核與民法第一千零五十
    二條第二項規定難以維持婚姻之重大事由並無不合，而此項重大事由，經考量其
    成因與結果之形成，本院認兩造均有可歸責之處，無分軒輊，而應共同負責。從
    而，揆諸上開法律及判決意旨，原告依民法第一千零五十二條第二項之規定，請
    求判決離婚，依法即無不合，應予准許。至原告雖併主張依據民法第一千零五十
    二條第一項第五款之惡意遺棄事由訴請離婚云云，然對於原告上開主張之離婚事
    由，被告之行為既使該原告有民法第一千零五十二條第二項之重大事由而得依法
    訴請離婚，業見前述，是就此部分本院即無庸再加審認，特此敘明。
五、本件事證已臻到明確，兩造其餘主張、陳述及所舉證據，於判決之結果均不生影
    響，爰不一一論述指駁，併此敘明。
六、據上論結：原告之訴為有理由，並依民事訴訟法第七十八條，判決如主文。
中      華      民      國    九十二    年      十      月      十七    日
                                        臺灣板橋地方法院家事法庭
~B法      官  劉大衛
右為正本係照原本作成。
如不服本判決，須於判決送達後二十日內向本院提出上訴狀。
中      華      民      國    九十二    年      十      月      十七    日
~B書  記  官  李錦輝


司法院資訊處製作；財團法人民間司法改革基金會備份。
